臺灣高等法院刑事判決
110年度侵上訴字第126號
上  訴  人  臺灣新北地方檢察署檢察官
被      告  高儀祥


指定辯護人  林恩宇律師（義辯律師）
上列上訴人因被告妨害性自主案件，不服臺灣新北地方法院109
年度侵訴字第125號，中華民國110年2月25日第一審判決（起訴
案號：臺灣新北地方檢察署109年度偵字第22826號），提起上訴
，本院判決如下：
    主      文
上訴駁回。                                              
    事實及理由
一、經本院審理結果，認第一審以被告丙○○犯刑法第227條第1項
    之對於未滿14歲之女子為性交罪，共3罪，各判處有期徒刑3
    年2月，應執行有期徒刑3年10月，認事用法及量刑均無不當
    ，應予維持，並引用第一審判決書記載之事實、證據及理由
    （如附件）。
二、檢察官上訴意旨略以：原判決固認被告坦承犯罪，然其與告
    訴人甲 、乙 於審理中並未達成和解，甲 及乙 亦均已表達
    從重量刑之科刑意見，並當庭提出甲 書面陳述書乙份，又
    甲 於民國109年7月9日經新北市立聯合醫院診斷結果則罹患
    創傷後壓力症候群等情，據以為被告不宜為刑法第59條酌減
    其刑及緩刑宣告之考量，惟疏未依刑法第57條就本罪之量刑
    因素予以從重論處，而僅量處被告有期徒刑3年2月，並將所
    犯3罪定應執行有期徒刑3年10月，漏未考量甲 所受之身心
    傷害，僅量處如主文之各罪刑度，衡以刑法第227條第1項所
    定之法定最低刑度3年有期徒刑（3年以上10年以下有期徒刑
    )，實屬過低，未能使罰當其罪且有違人民之法感情，自有
    判決不當之違誤等語。
三、本院查：
  ㈠原審判決依憑被告之自白、證人即告訴人甲 、乙 之證述、
    衛生福利部臺北醫院受理疑似性侵害事件驗傷診斷書、代號
    與真實姓名對照表、全戶戶籍資料查詢結果等證據，認定被
    告對於未滿14歲之女子為性交罪（共3罪）之犯行，已詳敘
    所憑之證據與認定之理由，並無任何憑空推論之情事，亦與
    經驗法則、論理法則無違。
  ㈡檢察官雖執前詞提起上訴。惟刑事審判旨在實現刑罰權之分
    配的正義，故法院對有罪被告之科刑，應符合罪刑相當之原
    則，使輕重得宜，罰當其罪，以契合社會之法律感情，此所
    以刑法第57條明定科刑時應審酌一切情狀，尤應注意該條所
    列10款事項以為科刑輕重之標準，俾使法院就個案之量刑，
    能斟酌至當。而量刑輕重係屬事實審法院得依職權自由裁量
    之事項，苟已斟酌刑法第57條各款所列情狀而未逾越法定刑
    度，不得遽指為違法（最高法院72年台上字第6696號判例參
    照）。查原判決關於科刑之部分，已依刑法第57條各款所列
    情狀加以審酌，並已考量檢察官上訴意旨所指－被告犯罪行
    為危害甲 之身心健康及人格發展乙節（見原判決理由欄貳
    二㈡所載），於法定刑度之內，予以量定，客觀上並無明顯
    濫用自由裁量權限或輕重失衡之情形，且原審對於被告所犯
    對於未滿14歲之女子為性交罪（共3罪），定其應執行有期
    徒刑3年10月，係在各刑中之最長期有期徒刑3年2月以上，
    各刑合併之刑期有期徒刑9年6月以下，顯未逾越刑法第51條
    第5款所定之外部性界限，亦無逾越內部性界限之情事，要
    屬法院裁量職權之適法行使，且與法律規範之目的、精神、
    理念及法律秩序亦不相違背，核無違法或不當。又國家刑罰
    權之行使，兼具一般預防及特別預防之目的，故被告犯後態
    度，僅為量刑之一端，其中有無與告訴人達成和解進而賠償
    損失，只為認定犯後態度事由之一，被告雖未賠償告訴人之
    損失，然其最終得以透過民事訴訟及強制執行等程序承擔應
    負之賠償責任，法院自不應將刑事責任與民事賠償過度連結
    ，而科以被告不相當之刑，以免量刑失衡。檢察官指摘原審
    量刑過輕，實屬無據。
  ㈢至於告訴代理人雖於本院審理時指稱：被告本案所為應構成
    強制性交罪云云。經查，被告於本院審理時否認有何強制性
    交犯行，辯稱：我第1次與甲 為性行為時，我一直問她同不
    同意，她後來就說好啦好啦，第2、3次都有經過她同意等語
    。而甲 於警詢、偵查中固指稱：被告都是在違反我意願下
    而為本案性行為等語。然甲 就其與被告第1次性行為之過程
    ，於第1次警詢時稱：被告跟我聊天聊到一半時，他說覺得
    熱，就把上衣脫掉，光著上身跟我聊天，突然間他跟我說他
    想要，我說「不要，媽媽會罵」，他就說「妳不要跟媽媽講
    」，我有推開他，他就把褲子脫掉用他的生殖器插入我的生
    殖器，途中我有推開他，但他還是有插入，然後有内射，後
    來他就把手指頭放進我的生殖器官，我跟他說：「我不要」
    ，他沒有理我繼續用，我有點忘了大概多久等語（見偵卷第
    9至12頁）；於第2次警詢時則稱：被告突然把我的褲子脫掉
    ，我有推開抗拒他，過程大概拉扯幾分鐘，他不讓我推他把
    我的手抓住，我還是拼命的掙扎推開他，我一直動我的身體
    ，不讓他的生殖器官放進去我的生殖器官，後來我就放棄了
    等語（見偵卷第13、14頁）；於偵訊時又稱：我當時並不想
    跟他發生性行為，我跟他說我未成年媽媽會罵，我不要。他
    就突然脫掉上衣，並且脫掉我的内褲和外褲。我當時沒打他
    ，但我有掙扎，我的方法是一直跟他說我不要，做完後他就
    說他先走了，我當天沒有跟家人講，我不敢講，我當時心情
    很複雜等語（見偵卷第23頁）；故由上開甲 所指被告違反
    其意願之過程，先於第1次警詢時稱其以言語拒絕後又以肢
    體推拒，於第2次警詢時則改為其以推開、拉扯及扭動身體
    等肢體動作拒絕，至偵訊時則稱其是以一再以言語表示拒絕
    ，其先後所述明顯不一，實難遽信；況依甲 所述，其與被
    告第1次性行為後，仍與被告繼續聯繫、交往，甚至讓被告
    在其家中借住等情（見偵卷第24頁），實與一般遭受性侵害
    之被害人不願意與加害人見面之常情有違，故甲 此部分指
    述，顯有瑕疵可指。再者，甲 於警詢、偵訊時，均未敘及
    被告與其第2、3次性行為時違反其意願之方式或過程，僅泛
    稱被告係違反其意願而為之云云。此外，卷內亦無其他積極
    證據足以證明甲 所述被告違反其意願而為性行為之部分為
    真，尚無從僅以甲 前開具有瑕疵或空泛之指述，遽認被告
    有其所指之強制性交犯行。從而，告訴代理人上開主張，亦
    無可採。
  ㈣綜上所述，檢察官提起本件上訴，僅係就原審之量刑反覆爭
    執，並未再有其他舉證為憑，為無理由，應予駁回。
據上論斷，應依刑事訴訟法第373條、第368條，判決如主文。
本案經檢察官楊婉鈺提起公訴，檢察官高智美提起上訴，檢察官
許仲瑩到庭執行職務。
中　　華　　民　　國　　110 　年　　8 　　月　　31　　日
                  刑事第四庭    審判長法　官  陳筱珮
                                      法　官  羅郁婷
                                      法　官  林怡秀
以上正本證明與原本無異。
如不服本判決，應於收受送達後20日內向本院提出上訴書狀，其
未敘述上訴之理由者並得於提起上訴後20日內向本院補提理由書
（均須按他造當事人之人數附繕本）「切勿逕送上級法院」。
                                      書記官  駱麗君
中　　華　　民　　國　　110 　年　　8 　　月　　31　　日
附錄：本案論罪科刑法條全文　　
中華民國刑法第227條
（未成年人）
對於未滿14歲之男女為性交者，處3年以上10年以下有期徒刑。
對於未滿14歲之男女為猥褻之行為者，處6月以上5年以下有期徒
刑。
對於14歲以上未滿16歲之男女為性交者，處7年以下有期徒刑。
對於14歲以上未滿16歲之男女為猥褻之行為者，處3年以下有期
徒刑。
第1項、第3項之未遂犯罰之。
附件：
臺灣新北地方法院刑事判決
                                    109年度侵訴字第125號
公　訴　人　臺灣新北地方檢察署檢察官
被　　　告　丙○○　男　民國00年0月00日生
                    身分證統一編號：Z000000000號
                    住○○市○○區○○路0段00號
指定辯護人  本院公設辯護人湯明純
上列被告因妨害性自主案件，經檢察官提起公訴（109 年度偵字
第22826 號），本院判決如下：
    主  文
丙○○犯對於未滿十四歲之女子為性交罪，共參罪，各處有期徒
刑參年貳月。應執行有期徒刑參年拾月。
    事  實
一、丙○○與甲○ （民國00年00月生，真實姓名年籍詳卷，即偵卷
    代號AD000-A109275 女子）係透過臉書（Facebook）認識之
    網友。丙○○明知甲○ 係未滿14歲之女子，竟各基於對未滿14
    歲之女子為性交之犯意，分別於109 年2 月寒假某日、109 
    年2 、3 月間某日( 即距離第一次性交行為後之1 、2星期
    許) ，均在甲○ 位於新北市新莊區自立街租屋處( 地址詳卷
    ) ；又於109 年5 月底某日，在甲○ 位於新北市三重區成功
    路租屋處(地址詳卷)，均以陰莖插入Ａ女陰道之方式，先後
    與Ａ女發生性交行為各1 次（共3 次）。
二、案經甲○ 及乙○ （即偵卷代號AD000-A109275甲 子，真實姓
    名年籍詳卷) 訴由新北市政府警察局婦幼警察隊報告臺灣新
    北地方檢察署檢察官偵查起訴。
    理  由
壹、程序方面：
一、按性侵害犯罪防治法第12條第2 項規定：「行政機關、司法
    機關及軍法機關所製作必須公示之文書，不得揭露被害人之
    姓名、出生年月日、住居所及其他足資識別被害人身分之資
    訊。」所謂其他足資識別被害人身分之資訊，包括被害人照
    片或影像、聲音、住址、親屬姓名或其關係、就讀學校與班
    級或工作場所等個人基本資料，同法施行細則第6 條亦規定
    甚明。本件屬性侵害犯罪防治法所稱之性侵害犯罪，如判決
    書記載被害人Ａ女、乙○ 之姓名及犯罪地即Ａ女租屋處地址，
    可能因此揭露被害人Ａ女之身分，爰依性侵害犯罪防治法第1
    2條第2 項規定，分別以上述代號指稱被害人Ａ女、乙○ ，並
    適當隱匿其地址。惟其等之真實姓名年籍、地址均詳如卷附
    不公開之資料，可供查核比對。
二、關於本案證據能力之意見：
  ㈠按被告以外之人於審判外之言詞或書面陳述，除法律有規定
    者外，不得作為證據，刑事訴訟法第159 條第1 項固有明文
    。惟被告以外之人於審判外之陳述，經當事人於審判程序同
    意作為證據，法院審酌該言詞陳述或書面陳述作成時之情況
    ，認為適當者，亦得為證據；當事人、代理人或辯護人於法
    院調查證據時，知有上開刑事訴訟法第159 條第1 項不得為
    證據之情形，而未於言詞辯論終結前聲明異議者，視為有前
    項之同意，刑事訴訟法第159 條之5 亦有明文。查本判決認
    定犯罪事實所引用之被告以外之人於審判外之陳述，雖屬傳
    聞證據，因檢察官、被告及辯護人，於本院準備程序及審判
    期日，對上述證據之證據能力均不爭執（見109 年度侵訴字
    第125 號卷【下稱本院卷】第70至71頁、第131 至132 頁）
    ，迄言詞辯論終結時，亦未聲明異議（見本院卷第132 至13
    5 頁），本院審酌各該證據作成之情況，並無非法取證或證
    明力明顯偏低之瑕疵，以之作為證據，應屬適當，依前揭法
    條規定，認均有證據能力。
  ㈡次按刑事訴訟法第159 條至第159 條之5 有關傳聞法則之規
    定，乃對於被告以外之人於審判外之言詞或書面陳述之供述
    證據所為之規範；至非供述證據之書證、物證則無傳聞法則
    規定之適用，如該非供述證據非出於違法取得，並已依法踐
    行調查程序，即不能謂其無證據能力。查下列非屬供述證據
    之書證及物證，並無證據證明有出於違法取得之情形，兩造
    及辯護人亦不爭執證據能力，復經本院依法踐行調查程序，
    自均有證據能力。
貳、實體方面：
一、認定犯罪事實所憑之證據及理由：上揭犯罪事實，業據被告
    丙○○於警詢時、檢察官偵查中、本院準備程序及審理時均坦
    承不諱（見偵卷第6 至8 、30至31、39頁、本院卷第70、13
    2 至134 頁），核與證人即告訴人Ａ女於警詢時、檢察官偵
    查中之證言（見偵卷第9 至14、23至25頁）及證人即告訴人
    乙○ 於警詢時、檢察官偵查中之證言（見偵卷第15至16頁反
    面、26至27頁）大致相符。且Ａ女於109 年6 月10日經衛生
    福利部臺北醫院驗傷檢查結果，其陰部確有0.1 公分陳舊性
    裂傷之傷害，此有該醫院受理疑似性侵害事件驗傷診斷書1 
    份在卷足憑（見偵案不公開卷第15至17頁）。又Ａ女係97年1
    1月生，有其代號與真實姓名對照表、全戶戶籍資料查詢結
    果各1 份在卷可考（見偵案不公開卷第2 、4 頁），是Ａ女
    為未滿14歲之女子。綜上所述，被告之任意性自白與事實相
    符。本案事證明確，被告犯行洵堪認定，應依法論科。
二、論罪之法律適用及量刑之審酌情形：
  ㈠核被告以陰莖插入甲○ 陰道之3 次性交行為，均係犯刑法第2
    27 條第1 項之對於未滿14歲之女子為性交罪。又刑法第227
     條所保護之法益，係青少年性發展不受妨害之自由，就社
    會生活經驗及犯罪目的、手段而言，該法條之犯罪行為並無
    反覆實行之性質，是本件被告先後3 次對Ａ女性交之行為，
    每次行為均間隔相當時間，顯係分別起意，應分論併罰；起
    訴意旨認被告所為3 次對Ａ女性交之行為，屬接續犯，容有
    違誤，惟公訴檢察官於審理時已更正為數罪併罰，併此敘明
    。再者，刑法第227 條第1 項之犯罪，係就被害人係兒童及
    少年而定之特別處罰規定，自不得再依兒童及少年福利與權
    益保障法第112 條第1 項前段規定加重其刑，併予敘明。
  ㈡爰以行為人之責任為基礎，審酌被告之犯罪動機、目的、手
    段，其與Ａ女僅係透過臉書（Facebook）認識之網友，惟其
    行為危害Ａ女之身心健康及人格發展，暨其犯後坦承犯行之
    態度，兼衡其智識程度為國中畢業、生活經濟狀況不佳，且
    被告患有中度身心障礙，並有身心障礙證明1 紙在卷可憑（
    見本院卷第79、134 至135 頁）等一切情狀，分別量處如主
    文所示之刑。又本院審酌被告所犯上開各罪之罪名、犯罪態
    樣、所侵害之法益均相同，且各次犯罪時間接近，各罪對法
    益侵害之加重效應不大，如以實質累加之方式定應執行刑，
    處罰之刑度顯將超過其行為之不法內涵，而違反罪責原則，
    考量人之生命有限，刑罰對被告造成之痛苦程度隨刑期而遞
    增，及被告復歸社會之可能性，本於罪責相當性之要求，在
    刑罰內、外部性界限範圍內，就被告整體犯罪之非難評價等
    情綜合判斷後，爰就被告所犯上開各罪所處之刑，酌定如主
    文所示應執行之刑。
  ㈢被告之辯護人固主張：被告坦承犯行，請審酌被告與甲○ 當
    時交往中，因此有性交行為，雖甲○ 年紀尚小，但被告犯罪
    情節尚輕，亦無前科，且被告及家人均有身心障礙，仍需被
    告照顧，請依刑法第59條酌減被告之刑，併予緩刑宣告云云
    。惟查，被告雖於本院審理中坦承犯罪，然其與告訴人甲○ 
    、乙○ 於審理中並未達成和解，此有本院調解事件報告書1
    份及公務電話紀錄表2 紙附卷可稽（見本院卷第87、99至10
    1 頁）。而告訴人乙○ 於審理中陳述：我女兒受到傷害，請
    求從重量刑等語，且告訴人甲○ 對科刑意見亦同告訴人乙○ 
    所述，並當庭提出告訴人甲○ 書面陳述書乙份，又Ａ女嗣於1
    09 年7 月9 日經新北市立聯合醫院診斷結果，罹患創傷後
    壓力症候群乙節，並有該醫院診斷書1 份在卷足憑（見本院
    卷第134 至137 頁及第139 頁證件存置袋），故而本院認為
    本件被告不宜依刑法第59條酌減其刑，併予緩刑之宣告，末
    予敘明。
據上論斷，應依刑事訴訟法第299 條第1 項前段，刑法第227 條
第1 項、第51條第5 款，判決如主文。
本案由檢察官楊婉鈺偵查起訴，經檢察官高智美到庭執行職務。
中　　華　　民　　國　 110　　年　　2 　　月　　25　　日
                  刑事第六庭審判長法  官  樊季康
                                  法  官  陳怡親
                                  法  官  楊展庚
上列正本證明與原本無異。
如不服本判決，應於判決送達後20日內敘明上訴理由，向本院提
出上訴狀 (應附繕本) ，上訴於臺灣高等法院。其未敘述上訴理
由者，應於上訴期間屆滿後20日內向本院補提理由書「切勿逕送
上級法院」。
                                  書記官  彭姿靜
中　　華　　民　　國　 110　　年　　2 　　月　　25　　日